---
title: "Inntekt, evnenivå og ansiennitet"
author: "Håkon Alne Paulsen og Hilde Kristin Jensen"
format:
  revealjs:
        theme: blood
        reveal_options:
        code-fold: show
        incremental: true
        smaller: true
        scrollable: true
        slide-number: c/t
editor: visual
editor_options:
  markdown:
    wrap: 72
    canonical: true
    chunk_output_type: console
echo: false
eval: true
bibliography: Datasetthoyde-inntekt.bib
nocite: '@*'
---

```{r}
#| label: setup
#| echo: false
#| output: false
#| message: false
library(vtable)
library(tidyverse)
library(ggplot2)
library(tinytex)
library(ggpubr)
```

```{r}
#| echo: false
hoyde <- modelr::heights
hoyde <- hoyde |>
  mutate(
    bmi = weight * 0.4536/(height * 2.54/100)^2,
    married = fct_collapse(
      .f = marital,
      married = "married",
      other_level = "not married"
      ),
    edu_fac = cut(
      x = education,
      breaks = c(0, 12, 14, 16, 21),
      labels = c("not_hs", "not_cc", "not_col", "col_plus"),
      right = FALSE
      )
    ) |>
  select(income:age, education:bmi, everything()) |>
  select(-education, -marital)
hoydeZeroInc <- hoyde |>
  filter(income == 0)
hoydeNormInc <- hoyde |>
  filter(income > 0 & income < 343830)
hoydeHighInc <- hoyde |>
  filter(income == 343830)
```

## Innledning

I denne oppgaven skal vi se på to ulike sammenhenger. Sammenhengen
mellom evnenivå og inntekt, og sammenhengen mellom ansiennitet og
inntekt.

Når vi sammeligner evnenivå og inntekt, bruker vi variabelen afqt. Dette
er en måleenhet som det amerikanske militæret bruker til å måle
evnenivå. @zotero-254

Nå vi sammenligner ansiennitet og inntekt bruker vi variabelen age.

## Sammenheng mellom inntekt og evnenivå i hoydeNormInc

```{r}
#| warning: false
#| label: fig-afqt-inc
#| fig-cap: "sammenheng mellom afqt og inntekt"
hoydeNormInc |>
  filter(!is.na(afqt)) |> 
  ggplot(mapping = aes(x = afqt, y = income)) +
  geom_point() +
  geom_smooth()
```

## Afqt i hoydeZeroInc og hodeHighInc

```{r}
#| warning: false
#| label: fig-afqt-incLevel
#| fig-cap: "Tetthetsfunksjoner for evnenivå for de tre inntekstgruppene, ZeroInc (blå), NormInc (green) og HighInc (red)."
ggplot() +
  geom_density(
    data = hoydeZeroInc,
    mapping = aes(x = afqt),
    alpha = 0.3,
    colour = "blue",
    fill = "blue"
    ) +
  geom_density(
    data = hoydeHighInc,
    mapping = aes(x = afqt),
    alpha = 0.3,
    colour = "red",
    fill = "red"
  ) +
  geom_density(
    data = hoydeNormInc,
    mapping = aes(x = afqt),
    alpha = 0.3,
    colour = "green",
    fill = "green"
  )
```

## Afqt og inntekt fordelt på kjønn

```{r}
#| warning: false
hoydeNormInc |> 
  filter(!is.na(afqt)) |> 
  ggplot(mapping = aes(x = afqt, y = income)) +
  geom_point() +
  geom_smooth(method = lm, se = FALSE) +
  facet_wrap(~ sex)
```

## Utdanningsnivå og afqt

```{r}
#| warning: false
hoyde |>
  filter(!is.na(edu_fac)) |> 
  ggplot(
    mapping = aes(
    x = afqt,
    y = edu_fac
  )
) +
geom_boxplot() 
```

## Sammenheng mellom høyde og afqt

```{r}
#| warning: false
hoyde |>
  select(afqt, height) |>
  ggplot(mapping = aes(x = afqt, y = height)) +
  geom_point() +
  geom_smooth(method = lm)
```

## 

```{r}
hoyde |>
  filter(!is.na(afqt)) %>% 
  ggplot() +
  geom_density(
    mapping = aes(x = afqt, fill = sex, colour = sex),
    alpha = 0.3
  )
```

## Sammenheng mellom ansiennitet og inntekt

```{r}
hoyde |> 
  ggplot(
  mapping = aes(
    x = age,
    y = income
    )
  ) + 
      geom_jitter(
    size = 0.5,
    alpha = 0.40
    ) +
  geom_smooth(
    formula = y ~ x,
    method = "lm",
    colour = "black",
    lwd = 1,
    se = FALSE
    )
```

## Ansennitet og alder fordelt på kjønn

```{r}
#| message: false
hoydeNormInc %>%
  ggplot(aes(x = age, y = income, color = sex)) +
  geom_point(
    size = 2,
    alpha = 0.5
  ) +
  geom_smooth(
    aes(group = sex),
    method = "lm",
    se = FALSE
  ) +
  labs(
    x = "Age",
    y = "Income",
    color = "Sex"
    )
```

## Kjønnsfordeling hoydeZeroInc

```{r}
hoydeZeroInc |>
  ggplot() +
  geom_density(mapping = aes(x = age, fill = sex, colour = sex), 
               alpha = 0.3
               )
```

## Kjønnsfordeling hoydeNormInc

```{r}
hoydeNormInc |>
  ggplot() +
  geom_density(mapping = aes(x = age, fill = sex, colour = sex), 
               alpha = 0.3
               )
```

## Kjønnsfordeling hoydeHighInc

```{r}
hoydeHighInc |>
  ggplot() +
  geom_density(mapping = aes(x = age, fill = sex, colour = sex), 
               alpha = 0.3
               )
```

## hoydeZeroInc

```{r}
hoydeZeroInc |> 
  mutate(alder = as_factor(age)) |> 
  select(alder) |> 
  st()
```

## hoydeNormInc

```{r}
hoydeNormInc |> 
  mutate(alder = as_factor(age)) |> 
  select(alder) |> 
  st()
```

## hoydeHighInc

```{r}
hoydeHighInc |> 
  mutate(alder = as_factor(age)) |> 
  select(alder) |> 
  st()
```

## Konklusjon

Vi ser en klar sammenheng mellom evnenivå og inntekt. Som vi så i
box-plottet kan dette skyldes at de med høyest utdannelse har høyere
evnenivå sammenlignet med de som ikke har utdannelse. En logisk
konklusjon er at de me høyere utdannelse får seg jobber som gir høyere
lønn.

Vi klarer ikke å se en tydelig sammenheng mellom ansiennitet og
inntekt. Dette kan skyldes at det er betydelig lavere antall
observasjoner i de eldste aldersgruppene. Vi mener at denne forskningen
kanskje ikke er replikerbar på annet datasett hvor det er jevnere
fordeling av antall observasjoner per aldersgruppe.

## Referanser
